臺灣臺南地方法院民事裁定
110年度消債更字第374號
聲  請  人
即債 務 人  謝昌禾

代  理  人  李耿誠律師(法扶律師)
上列當事人因消費者債務清理事件聲請更生，本院裁定如下：
    主    文
債務人謝昌禾(原名謝沂錦、謝立明)自民國一一一年一月十日下
午五時起開始更生程序，並命司法事務官進行本件更生程序。
    理    由
一、按債務人不能清償債務或有不能清償之虞，且無擔保或無優
    先權之債務總額未逾新臺幣（下同）1,200萬元者，於法院
    裁定開始清算程序或宣告破產前，得向法院聲請更生；債務
    人對於金融機構負債務者，在聲請更生或清算前，應向最大
    債權金融機構請求協商債務清償方案，或向其住、居所地之
    法院或鄉、鎮、市、區調解委員會聲請債務清理之調解；協
    商或調解成立者，債務人不得聲請更生或清算，但因不可歸
    責於己之事由，致履行有困難者，不在此限；法院開始更生
    程序之裁定，應載明其年、月、日、時，並即時發生效力；
    法院裁定開始更生或清算程序後，得命司法事務官進行更生
    或清算程序；必要時，得選任律師、會計師或其他適當之自
    然人或法人1人為監督人或管理人，消費者債務清理條例第3
    條、第42條第1項、第45條第1項、第151條第1項、第7項、
    第16條第1項分別定有明文。
二、本件聲請意旨略以：債務人積欠無擔保或無優先權債務總額
    約1,201,983元，為清理債務，前向本院聲請債務清理調解
    （110年度南司消債調字第529號），最大債權金融機構國泰
    世華商業銀行股份有限公司（下稱國泰世華銀行）提出以72
    0,000元列計債權、分180期、0利率、每月還款4,000元之債
    務清償方案，惟債務人除維持自身基本生活外，因配偶罹患
    子宮頸癌、腦部長瘤壓迫神經，健康狀況不佳，工作收入微
    薄，債務人每月尚須支付配偶扶養費3,000元，且債務人尚
    有對於資產管理公司之債務，因而調解不成立，債務人爰依
    消費者債務清理條例提出本件更生之聲請等語。
三、經查：
  ㈠查債務人為一般消費者，5年內未從事營業活動，積欠無擔保
    或無優先權債務總額未逾1,200萬元，前為清理債務，曾向
    本院聲請與債權人間債務清理之調解，最大債權金融機構國
    泰世華銀行提出分180期、0利率、每月還款4,000元之清償
    方案，雙方調解不成立，並於調解不成立後向本院聲請更生
    等情，業據債務人提出財產及收入狀況說明書、債權人清冊
    、債務人清冊、財團法人金融聯合徵信中心當事人綜合信用
    報告及調解不成立證明書為證（見本院卷第17-31頁），並
    經本院調取110年度南司消債調字第529號卷查證屬實，是債
    務人無擔保或無優先權之債務總額未逾1,200萬元，且提起
    本件更生聲請前，已踐行前置調解程序而調解不成立之事實
    ，應堪認定。
  ㈡查債務人任職於臺南市○○○○協會，110年8月至110年10月薪資
    依序為20,795元、24,493元、22,921元，有薪資明細在卷可
    證（見本院卷第39-47頁），依此計算，債務人平均月薪約2
    2,736元。又其名下有1989、1986年份之車輛各1部，有綜合
    所得稅各類所得資料清單、全國財產稅總歸戶財產查詢清單
    在卷可憑（見本院卷第33-37頁）。基此，債務人每月薪資
    收入平均為22,736元之事實，堪可認定，故其償債能力自應
    以上開薪資及財產為據。
  ㈢按消費者債務清理條例立法目的係為使不幸陷入經濟困境之
    人得以清理債務、重建生活，並在清理債務過程中能適度保
    有符合人性尊嚴之最低基本生活所需，而非維持債務人過去
    慣常之寬裕生活型態，否則非僅有悖於消費者債務清理條例
    之意旨，更係將債務人因個人浪費或財務管理失控之風險不
    當轉嫁予金融機構負擔，顯非公允。故為妥適調整債務人與
    債權人及其他利害關係人間之權利義務關係，保障債權人獲
    得公平受償，並謀求消費者經濟生活之重建復甦機會，法院
    對於債務人每月必要生活費用之數額，自不可僅以債務人之
    主張為斷，而應參酌消費者債務清理條例消第64條之2第1項
    關於同條例第64條第2項第4款所稱必要生活費用之認定標準
    定之，方屬允洽。次按，債務人必要生活費用，以最近一年
    衛生福利部或直轄市政府所公告當地區每人每月最低生活費
    1.2倍定之，消費者債務清理條例第64條之2第1項定有明文
    。復按債務人為使其有經濟復甦更生之機會，自應以誠實及
    信用之原則面對自己之債務，積極勉力謀求更生償債方案，
    除應積極開源努力勤奮工作以增加收入償還債務外，尚須節
    流儉樸其生活需求而適當控制其生活費用支出，以達成勉力
    履行債務。而參酌臺南市110年度之每人每月最低生活費為1
    3,304元，該生活費標準係按照政府最近1年平均每人消費支
    出（包括食品費、衣著鞋襪費、房租水電費、家居管理費、
    醫療保健費、交通通訊費、娛樂教育費及雜項支出）百分之
    60訂定，故消費者債務清理條例事件之債務人每月生活費標
    準自堪以最近1年衛生福利部或直轄市政府所公告當地區每
    人每月最低生活費1.2倍即15,965元計之【計算式：13,304×
    1.2】。債務人主張其每月必要生活費為19,599元【計算式
    ：餐費7,500元+水電費3,200元+通訊費2,000元+交通費800
    元+租金5,000元+勞健保627元+公共意外責任險費用100元+
    健保眷保372元】（見本院卷第21頁），已逾越首揭標準15,
    965元，從而，債務人每月個人生活必要支出應以15,965元
    為據。
  ㈣綜上各情，縱不考量債務人主張每月須支出配偶扶養費3,000
    元，以債務人平均月薪22,736元，扣除每月生活基本費用15
    ,965元，剩餘6,771元。最大債權金融機構國泰世華銀行雖
    提出以720,000元列計債權、分180期、0利率、每月還款4,0
    00元之債務清償方案，惟債務人除上述銀行債務外，尚有對
    於富邦資產管理股份有限公司1,125,713元、滙誠第二資產
    管理股份有限公司545,130元之債務未償還（見110年度南司
    消債調字第529號卷第69、83頁），苟前開債權人均同意債
    務人以分180期、0利率之方案清償，每月清償之金額即為9,
    282元【計算式：(1,125,713元＋545,130元)/180期，元以下
    四捨五入】，依此核計，債務人每月每期應償還之金額為13
    ,282元【計算式：4,000元＋9,282元】，已逾債務人上開剩
    餘之金額6,771元，縱將債務人名下1989、1986年份之車輛
    各1部換價，仍不足以一次清償債務人高達數百萬元之債務
    ，堪認債務人之經濟狀況有不能清償債務之情形。
四、綜上所述，依債務人之收入、財產及必要生活費用支出，已
    有不能清償債務之情形，且其係一般消費者，未從事營業，
    無擔保或無優先權之債務未逾1,200萬元，亦曾踐行前置調
    解程序而調解不成立，復未經法院裁定開始清算程序或宣告
    破產（見本院卷第55頁），又查無消費者債務清理條例第6
    條第3項、第8條或第46條各款所定應駁回更生聲請之事由存
    在，則本件債務人聲請更生，於法應屬有據。
五、末按，法院裁定開始更生或清算程序後，得命司法事務官進
    行更生或清算程序，必要時得選任律師、會計師或其他適當
    之自然人或法人一人為監督人或管理人，消費者債務清理條
    例第16條第1項定有明文。本件既經本院裁定開始更生程序
    ，爰併依前開規定，命司法事務官進行更生程序。
中　　華　　民　　國　　111 　年　　1 　　月　　10　　日
                  消債法庭法  官　田幸艷
上開裁定正本核與原本無異。
本裁定不得抗告。
本裁定已於111年1月10日下午5時公告。
中　　華　　民　　國　　111 　年　　1 　　月　　10　　日
                          書記官  駱映庭